【裁判字號】    92,訴,195
【裁判日期】    920612
【裁判案由】    偽造文書
【裁判全文】
臺灣板橋地方法院刑事判決                          九十二年度訴字第一九五號
    公  訴  人  臺灣板橋地方法院檢察署檢察官
    被      告  乙○○
    指定辯護人  甲○公設辯護人彭宏東
右列被告因偽造有價證券等案件，經檢察官提起公訴（九十一年度偵緝字第一三九六
號），甲○判決如左：
    主  文
乙○○意圖供行使之用，而偽造有價證券，處有期徒刑年貳月。
偽造之票號四八六二二三號、發票人為丁○○、發票日為民國八十六年七月五日、到
期日為民國八十六年七月二十日、票面金額為新台幣貳萬元之本票壹紙及偽造如附表
所示「丁○○」署押貳拾伍枚（含簽名拾枚、指印拾伍枚）均沒收。
    事  實
一、乙○○於民國八十五年三月間，因軍法逃亡案件，為軍法機關發布通緝在案，為
    免遭到查緝，竟基於偽造文書及署押之犯意，冒用當時女友鄭淑寶胞兄「丁○○
    」名義，自八十六年五月十三日起至同年六月二十四日止，以「丁○○」名義至
    位於臺北縣新莊市○○路○段六二六巷二號二樓進源綢線廠有限公司（下簡稱進
    源公司）任職，並書立切結書，自願放棄參與勞、健保權益，並於該公司八十六
    年度薪資表上偽造「丁○○」之署押一枚，以領取工作薪資，致進源公司誤認「
    丁○○」為公司員工，而據以填載薪資所得申報書及所得稅扣繳憑單，足以生損
    害於真正之丁○○及進源公司對員工之任用、稅務處理之正確性。又乙○○於任
    職期間，因擅自賣出進源公司紗線，需賠償進源公司，復基於同前偽造文書之概
    括犯意，於八十六年六月二十四日，以「丁○○」名義書立限期清償切結書，並
    意圖供行使之用，於八十六年七月五日，冒用「丁○○」之名義簽發票號四八六
    二二三號之本票一紙，擅自在發票人欄偽填「丁○○」署名並按捺指印三枚，並
    在上開本票上填寫發票日為八十六年七月五日，到期日為八十六年七月二十日，
    及票面金額二萬元，完成發票行為，偽造有價證券，足以生損害於真正之丁○○
    及進源公司。
二、又乙○○自進源公司離職後，即南下臺中，仍以「丁○○」名義對外行事，因友
    人戊○○認乙○○於八十七年一月十一日凌晨三時許，利用乘坐其所駕駛之自用
    小客車之便，竊取置放在車內財物三萬五千元，而報警處理，乙○○唯恐身分遭
    人識破，於八十七年三月三十日二十一時二十五分許，為警查獲後，竟基於同前
    偽造文書及署押之概括犯意，冒用「丁○○」名義應訊，於八十七年三月三十日
    二十二時許，在臺中市警察局第一分局大誠派出所受警詢問時，於偵訊（調查）
    筆錄上偽造「丁○○」之署押一枚及按捺指印九枚，並於丁○○口卡片及刑案資
    料作業－個別查詢畫面空白欄上，各偽造「丁○○」署名一枚，並按捺指印一枚
    ，表示係丁○○本人之意旨，案經移送臺灣臺中地方法院檢察署偵辦，於同年五
    月四日上午十時三十分及五月五日上午十一時十分許，乙○○於該署檢察官偵查
    訊問後，分別於訊問筆錄上偽造「丁○○」署押一枚，並提出冒用「丁○○」名
    義簽署出具予戊○○之聲明書一紙（其上含偽造之「丁○○」署押二枚、按捺指
    印二枚），表示已與戊○○達成和解，清償欠款，經承辦檢察官以「丁○○」犯
    後態度良好，無再犯之虞，為職權不起訴處分確定，足生損害於真正之丁○○及
    刑事偵查之正確性。嗣因丁○○接獲財政部臺灣省北區國稅局八十六年度綜合所
    得稅繳款書及核定通知書後，前往進源公司查證始得知上情。
二、案經丁○○告訴及臺灣板橋地方法院檢察署檢察官自動檢舉偵查起訴。
    理  由
一、右揭事實，業據被告乙○○在偵審中坦承不諱，核與證人丁○○、進源公司負責
    人丙○○證述之情節相符，並有被告於八十七年五月二日自承冒名「丁○○」之
    遺書、任職進源公司時書立之切結書二份、本票一紙、書函一份、八十六年度薪
    資領款簽收單一份在卷足資佐證。又就其冒名應訊部分，並有臺灣臺中地方法院
    檢察署八十七年度偵字第七七二一號影卷及不起訴處分書一份附卷足參，是本件
    事證明確，被告前開犯行洵堪認定，應予依法論科。
二、核被告所為，係犯刑法第二百零一條第一項之偽造有價證券罪及第二百十六條、
    第二百十條之行使偽造私文書罪。又被告於自願放棄勞、健保權益及限期清償之
    切結書上、出具予戊○○之聲明書上，暨本票發票人欄內，偽造「丁○○」之署
    押，均為偽造私文書及偽造有價證券之部分行為；而其於真正之丁○○口卡片、
    刑案資料個別查詢表及偵訊（調查）筆錄、訊問筆錄上偽造「丁○○」署押之行
    為，係屬一犯意接續多次行為，侵害一個法益，應為接續犯，屬單純一罪（最高
    法院八十四年台非字第十號判決參照），原應論以偽造署押罪，惟因該部分係偽
    造私文書之階段行為，均不另論罪；又被告於偽造私文書、偽造有價證券後復分
    別持以行使，其偽造私文書之低度行為與行使偽造有價證券之低度行為，分別為
    行使偽造私文書、偽造有價證券之高度行為所吸收，亦均不另論罪。至公訴人起
    訴法條雖漏未記載刑法第二百零一條第一項，惟關於所起訴犯罪事實已論及被告
    簽發票號為四八六二二三號之本票一紙，是該部分自為起訴效力所及，甲○自得
    併予審理，附此敘明。又查，被告先後多次行使偽造私文書犯行，時間緊接，方
    法相同，所犯係構成要件相同之罪名，顯係基於概括之犯意反覆為之，應依連續
    犯規定論以一罪，並加重其刑。再查，被告所犯上開二罪間，具有原因目的之牽
    連關係，為牽連犯，應從一較重之偽造有價證券罪處斷。爰審酌被告因軍法逃亡
    案件經通緝在案，竟冒名任職於進源公司，嗣因另涉竊盜案又冒名應訊，致影響
    稅務處理之正確性，並使被冒名之人有被追訴傳拘之虞，情節非輕，惟犯後尚能
    坦承犯行，尚有悔意等一切情狀，量處如主文所示之刑，以示懲儆。又偽造之票
    號四八六二二三號、發票人為「丁○○」、發票日為八十六年七月五日、到期日
    為八十六年七月二十日、票面金額二萬元之本票一紙，雖未扣案，惟無證據證明
    業已滅失，爰依刑法第二百零五條規定宣告沒收，至於本票上所偽造之丁○○署
    押已包含其中，自無庸重複諭知沒收。另被告偽造如附表所示「丁○○」之署押
    共計二十五枚（含簽名十枚、指印十五枚），應依刑法第二百十九條規定，併予
    宣告沒收。
據上論斷，應依刑事訴訟法第二百九十九條第一項前段，刑法第二百零一條第一項、
第二百十六條、第二百十條、第五十五條、第二百零五條、第二百十九條，罰金罰鍰
提高標準條例第一條前段，判決如主文。
本案經檢察官顏妃琇到庭執行職務
中      華      民      國    九十二    年      六      月     十二     日
                                      臺灣板橋地方法院刑事第六庭
                                          法  官  王  士  珮
右正本證明與原本無異。
如不服本判決，應於判決送達後十日內，向甲○提出上訴狀。
                                          書記官  程  欣  怡
中      華      民      國    九十二    年      六      月     十二     日
附表：
一、自願放棄勞、健保權益之切結書上偽造之「丁○○」簽名一枚、指印二枚。
二、限期清償之切結書上偽造之「丁○○」簽名一枚。
三、八十六年度薪資表上偽造之「丁○○」簽名一枚。
四、臺中市警察局第一分局大誠派出所偵訊（調查）筆錄上偽造之「丁○○」簽名一
    枚、指印九枚。
五、丁○○口卡片上偽造之「丁○○」簽名一枚、指印一枚。
六、刑案資料作業－個別查詢畫面空白欄上偽造之「丁○○」簽名一枚、指印一枚。
七、臺灣臺中地方法院檢察署八十七年五月四日訊問筆錄上偽造之「丁○○」簽名一
    枚。
八、臺灣臺中地方法院檢察署八十七年五月五日訊問筆錄上偽造之「丁○○」簽名一
    枚。
九、出具予戊○○之聲明書上偽造之「丁○○」簽名二枚、指印二枚。
附錄本件論罪科刑法條全文：
中華民國刑法第二百零一條
意圖供行使之用，而偽造、變造公債票，公司股票或其他有價證券者，處三年以上十
年以下有期徒刑，得併三千元以下罰金。
行使偽造、變造之公債票、公司股票或其他有價證券或意圖供行使之用收集或交付於
人者，處一年以上七年以下有期徒刑，得併科三千元以下罰金。
中華民國刑法第二百一十條
偽造、變造私文書，足以生損害於公眾或他人者，處五年以下有期徒刑。
中華民國刑法第二百一十六條
行使第二百十條至第二百十五條之文書者，依偽造、變造文書或登載不實事項或使登
載不實事項之規定處斷。


司法院資訊處製作；財團法人民間司法改革基金會備份。
